【裁判字號】    97,抗,1954
【裁判日期】    971224
【裁判案由】    假扣押
【裁判全文】
臺灣高等法院民事裁定                  97年度抗字第1954號
抗  告  人  乙○○○
上列抗告人因與相對人甲○○○間假扣押事件，對於中華民國97
年10月22日臺灣桃園地方法院97年度裁全字第4921號所為裁定提
起抗告，本院裁定如下：
    主  文                                                                                                                                               N
抗告駁回。
抗告費用由抗告人負擔。
    理  由                                                                                                                                               N
一、本件抗告人聲請及抗告意旨略以：相對人之夫許皇郎積欠伊
    本票債務，伊聲請臺灣桃園地方法院（下稱桃園地院）88年
    度票字第722號民事裁定，並聲請強制執行，因許皇郎查無
    財產可供強制執行，經桃園地院發給96年度執字第2527號債
    權憑證。許皇郎雖無資力，惟相對人仍有財產，伊得依民法
    第1010條第1項、第1030條之1第1項規定，請求裁定宣告許
    皇郎與相對人改用分別財產制，並代位許皇郎向相對人行使
    夫妻剩餘財產分配請求權，以保障伊債權，伊已提供戶籍謄
    本及債權憑證釋明，縱認伊就日後對債務人有不能強制執行
    或甚難執行之虞釋明不足，伊願供擔保以代釋明，爰聲請假
    扣押等語。
二、原法院則以：抗告人僅提出戶籍謄本及債權憑證，未提出其
    他能即時調查之證據，以釋明所主張之請求及假扣押原因，
    而駁回抗告人之聲請。
三、按債權人就金錢請求或得易為金錢請求之請求，欲保全強制
    執行者，得聲請假扣押：又請求及假扣押之原因，應釋明之
    ：前項釋明如有不足，而債權人陳明願供擔保或法院認為適
    當者，法院得定相當之擔保，命供擔保後為假扣押：民事訴
    訟法第522條第1項及第526條第1項、第2項分別定有明文。
    故債權人聲請假扣押應就其請求及假扣押之原因加以釋明，
    兩者缺一不可。該項釋明如有不足而債權人陳明願供擔保或
    法院認為適當者，法院始得定相當之擔保，命供擔保後為假
    扣押。若債權人就其請求及假扣押之原因有一項未予釋明，
    法院即不得為命供擔保後假扣押之裁定。此所謂請求之原因
    ，係指債權人金錢請求或得易為金錢請求之發生緣由（民事
    訴訟法第522條第1項），而假扣押之原因，則指有日後不能
    強制執行或甚難執行之虞（同法第523條第1項）而言（最高
    法院96年台抗字第809號裁定意旨參照）。
四、經查，抗告人主張相對人之夫許皇郎對伊負有本票之金錢債
    務，伊聲請強制執行許皇郎之財產，因許皇郎無可供強制執
    行之財產，經桃園地院發給96年度執字第2527號債權憑證（
    原係90年度執字第135號債權憑證，於96年1月17日96年度執
    字第2527號執行無結果），伊得聲請法院宣告許皇郎與相對
    人改用分別財產制，並代位許皇郎向相對人行使夫妻剩餘財
    產分配請求權等語，固據其提出戶籍謄本、債權憑證各1件
    為證（見原法院卷第4、5頁）。惟查，抗告人提出之證據，
    至多僅能釋明抗告人對許皇郎或相對人有假扣押之請求，而
    就假扣押之原因，即日後不能強制執行或甚難執行之虞，抗
    告人僅泛言頃聞相對人有變賣財產逃避追索之意圖，未釋明
    相對人有何諸如浪費財產、增加負擔、或就其財產為不利益
    之處分，將達於無資力之狀態、或移住遠地、逃匿無蹤或隱
    匿財產等之假扣押原因，復未提出其他能供法院即時調查之
    證據使法院信其主張為真實，揆諸前開說明，難認相對人之
    聲請已符合假扣押之要件。因而原法院駁回抗告人假扣押之
    聲請，核無不合。抗告意旨指摘原裁定不當，求予廢棄，為
    無理由，應予駁回。
據上論結，本件抗告為無理由，爰裁定如主文。
中    華    民    國    97    年    12    月    24    日
                    民事第十三庭
                        審判長法  官  黃騰耀
                              法  官  楊絮雲
                              法  官  周舒雁
正本係照原本作成。
本裁定除以適用法規顯有錯誤為理由，並經本院許可外，不得再
抗告。如提起再抗告，應於收受後10日內委任律師為訴訟代理人
向本院提出再抗告狀。並繳納再抗告費新台幣1000元。
中    華    民    國    97    年    12    月    24    日
                              書記官  秦仲芳


司法院資訊處製作；財團法人民間司法改革基金會備份。
